臺灣高等法院臺中分院刑事判決
111年度金上訴字第435號
                                  111年度金上訴字第442號
上  訴  人  臺灣臺中地方檢察署檢察官
上  訴  人  
即  被  告  鄭竣友


選任辯護人  彭佳元律師
            張慶宗律師
上列上訴人等因被告加重詐欺等案件，不服臺灣臺中地方法院11
0年度訴字第163號、110年度金訴字第411號中華民國110年12月2
3日第一審判決（起訴案號：臺灣臺中地方檢察署109年度偵字第
32784號；追加起訴案號：同署110年度偵字第3720、5904、6891
號；移送併辦案號：同署110年度偵字第6596、9420號），提起
上訴，本院判決如下：
    主  文
原判決撤銷。
鄭竣友共同犯如附表二編號1-7所示之罪，各處如附表二編號1-7
所示之刑及沒收。應執行有期徒刑壹年，併科罰金新臺幣拾萬元
，罰金如易服勞役，以新臺幣壹仟元折算壹日，沒收部分併執行
之。
    事  實
一、鄭竣友於民國109年6月30日經友人李雨鴻告知僅需提供金融
    機構帳戶資料供林鼎翰收取大陸地區賭博網站臺灣賭客之賭
    金，並代為將匯入款項提領交付，即可獲得高額報酬後，已
    認知林鼎翰透過李雨鴻向之借用帳戶，目的在收取圖利聚眾
    賭博之不法犯罪所得，其將金融帳戶提供並領取帳戶內款項
    轉交，即產生遮斷資金流動軌跡、隱匿該不法所得去向而逃
    避追訴處罰之洗錢效果，惟為賺取報酬，仍與李雨鴻、林鼎
    翰（兩人均另案通緝中，未據起訴）共同基於隱匿特定犯罪
    所得去向之一般洗錢犯意聯絡，將其申辦之中國信託商業銀
    行文心分行帳號000000000000號帳戶（下稱系爭帳戶）資訊
    手寫拍照，以通訊軟體微信傳送予李雨鴻，李雨鴻再告知林
    鼎翰。嗣如附表一編號1至7所示之江怡君等人，遭不詳詐欺
    集團成員以如附表一編號1至7所示詐術詐欺，因而於附表一
    編號1至7所示時間，將附表一編號1至7所示款項匯至系爭帳
    戶後，鄭竣友即依林鼎翰指示，於109年7月1日13時5分許、
    15時23分許，前往臺中市○○區○○路0段000號之中國信託商業
    銀行文心分行，臨櫃提領現金新臺幣（下同）75萬元、110
    萬元，另於同日16時54分許，至臺中市○○區○○路與○○路某處
    便利商店自動櫃員機，以提款卡提領現金10萬元，並將前開
    款項攜至其位於臺中市○○區○○路0段000○0號住家社區，交付
    林鼎翰、林立登等人，隱匿上開犯罪所得之本質、來源、去
    向、所在而從事洗錢行為，鄭竣友因而獲得現金21,000元之
    報酬。嗣如附表一所示之人察覺受騙並報警處理，始循線查
    悉上情。
二、案經彰化縣警察局鹿港分局報告臺灣彰化地方檢察署陳請臺
    灣高等檢察署核轉臺灣臺中地方檢察署(下稱臺中地檢署)檢
    察官，新北市政府警察局樹林分局、臺南市政府警察局新化
    分局、新竹縣政府警察局竹東分局、桃園市政府警察局桃園
    分局、臺北市政府警察局士林分局移送臺中地檢署檢察官偵
    查起訴、追加起訴及移送併辦。
    理  由
一、以下所引用具傳聞性質之證據資料，檢察官、上訴人即被告
    鄭竣友（下稱被告)及辯護人，於本院準備程序均同意有證
    據能力（本院435號卷第168至172頁) 。又本案所引用之非
    供述證據，檢察官、被告及辯護人均未表示無證據能力。本
    院審酌該等證據作成及取得之程序均無違法之處，依法均可
    作為認定犯罪事實之證據。
二、認定犯罪事實所憑之證據及理由
    訊據被告固坦承有將其申設之系爭帳戶資訊拍照提供予林鼎
    翰，並承諾提領款項轉交，嗣並有依林鼎翰之要求，於附表
    一所示領款情形欄所示時、地，臨櫃提領75萬元、110萬元
    及以ATM提領10萬元，並在上開時、地，將上開款項交付林
    鼎翰、林立登，因而獲得現金21,000元報酬等事實，惟矢口
    否認有何上開一般洗錢犯行，辯稱：與林鼎翰認識只有案發
    當日一天，他跟我講他是水果商，有做大陸冷凍食品生意，
    他是做博奕需要我的帳戶，要我代收帳款，因李雨鴻的○○黃
    色以前一天也做同樣的事，我認為我的朋友會讓他○○做這樣
    的事情，誤認這是正常的事情，想說都是合法的錢，就幫他
    收這個錢；我給帳戶資料時，並不知道要收什麼錢，是帳戶
    被凍結後，才想說可能是博奕的問題，之前才會那麼說，後
    來林立登於原審作證後，才知道是收水果的錢，我並沒有洗
    錢行為等語，惟查：
　㈠被告於109年6 30日經友人李雨鴻告知，請其提供金融機構帳
    戶資料供林鼎翰收取款項，並代為將匯入款項提領交付後，
    將其申辦之系爭帳戶資訊手寫拍照，以通訊軟體微信傳送予
    李雨鴻，李雨鴻再告知林鼎翰，嗣如附表一編號1至7所示江
    怡君等人，遭以如附表一編號1至7所示詐術詐欺，因而於附
    表一編號1至7所示時間，將附表一編號1至7所示款項匯至系
    爭帳戶，被告即依林鼎翰指示，於附表一所示領款情形欄所
    示時、地，臨櫃提領75萬元、110萬元及以ATM提領10萬元，
    並將領得款項攜至其臺中市○○區○○路4段139之6號住家社區
    ，交付林鼎翰、林立登等人，因而獲得現金21,000元報酬等
    事實，均經被告供承或不爭執在卷，核與證人林立登於原審
    此部分證述之情節相符，並經證人即告訴人江怡君、張簡宜
    萍、陳凱婷、黃健誠、譚惟中、王嘉明、被害人歐淑如於警
    詢證述其等遭詐欺之情節明確（17360號警卷第74至77頁、5
    904號偵卷第87至98、135至147、161至166頁；6891號偵卷
    第41至46頁），並有系爭帳戶之開戶基本資料、存款交易明
    細、自動化交易LOG資料-財金交易、被告指認黃色以、林鼎
    翰、林立登之個人戶籍資料及影像照片、被告提供向其收取
    款項之人使用之車輛外觀照片、被告提出之與暱稱「chan」
    之對話紀錄；告訴人江怡君相關報案資料：①合作金庫銀行
    存摺封面照片及匯款收據6紙②投資獲利單及「陳明亮」之個
    人身份證件、識別照翻拍照片③與詐騙集團成員之對話紀錄
    （17360號警卷第53至57、61至68、80至89頁）、被害人歐
    淑如提出之相關報案資料：①臺灣土地銀行匯款申請書、與
    詐騙集團成員之對話紀錄截圖（00225號警卷第79、99至134
    頁）；中國信託商業銀行股份有限公司110年4月1日中信銀
    字第110224839080223號函檢送被告109年7月1日提款單據2
    紙、告訴人陳凱婷之臺灣銀行匯款申請書、告訴人黃健誠之
    轉帳交易紀錄截圖（5904號偵卷第71至75、181至183頁）；
    告訴人王嘉銘之相關報案資料：①郵政跨行匯款申請書、②與
    詐騙集團成員之Line對話紀錄截圖（6891號偵卷第73至83頁
    ）、臺南市政府警察局新化分局110年4月6日南市警化偵字
    第1100183636號函檢送之中國信託商業銀行股份有限公司11
    0年3月29日中信銀字第110224839074593號函及被告開戶及
    交易相關資料（核退字卷第7至36頁）；告訴人張簡宜萍之
    中國信託商業銀行存摺封面及內頁影本（3720號偵卷第47頁
    ）附卷可稽，足認被告供承之上開事實可信。是被告提供系
    爭帳戶資料予林鼎翰後，確經不詳之人使用作為詐欺取財工
    具，用以詐騙如附表一所示被害人匯款使用，且被告有依林
    鼎翰指示將該等款項領出並交予付林鼎翰等人之事實，均堪
    以認定。
　㈡附表一所示告訴人、被害人將附表一所示款項匯至系爭帳戶
    時，此時金流雖仍屬透明易查，形式上尚未造成金流斷點，
    然被告不僅將系爭帳戶資訊提供予李雨鴻、林鼎翰，並進而
    依林鼎翰指示將系爭帳戶內款項提領並轉交林鼎翰等人，則
    該等款項遭被告提領、轉交後，形式上即難以追查其最終去
    向，已產生隱匿之結果，且本案依目前狀況，亦無法追查林
    鼎翰取得上開贓款後，該等款項之去向究為何。從而，被告
    就如附表一所示告訴人、被害人匯款至系爭帳戶之款項加以
    提領，並轉交予林鼎翰等人，以此積極之移轉特定犯罪所得
    行為，形成資金追查之斷點，已達到隱匿特定犯罪所得去向
    之作用，核與一般洗錢之客觀犯罪構成要件該當，是被告辯
    稱其行為並未造成洗錢之結果，並無可採。
　㈢被告於本院雖辯稱其提供帳戶資料時，並不知道要收什麼錢
    云云。惟查，被告於警詢、偵查及原審準備程序歷次陳述均
    供稱略以：本案係李雨鴻跟我說，他○○黃色以有幫大陸博彩
    公司(或稱大陸賭博網站)在臺灣接受投注接款，因為金額太
    大，黃色以不敢去提款，請我幫忙提領，所以我將上開金融
    帳號傳給李雨鴻，李雨鴻再將我的帳號給林鼎翰，博彩公司
    再將客戶投注金轉入我的帳戶等語(3720號偵卷第20頁反面
    至第21頁；17360號偵卷第48頁反面至第49頁；6891號偵卷
    第35頁；00225號警卷第5頁；32784號偵卷第26頁反面；590
    4號偵卷第122頁反面；原審訴字卷第88頁)，甚而於證人林
    立登於原審作證後，仍陳稱：「（問：當初李雨鴻拜託你提
    供帳戶幫他收款項時，他是怎麼跟你講的？）他跟我講是大
    陸博彩公司投注的錢。（問：你認為李雨鴻講的這個原因是
    實在的？）嗯。(問：他說一些朋友要匯博奕的彩金回來，
    你是相信他的？）是。」等語（原審訴字卷第218頁)，僅辯
    稱：以為提領、轉交的是博奕相關款項，且李雨鴻有提到他
    ○○黃色以也有先提領過款項，我覺得李雨鴻應該不會害自己
    的○○，以為是合法的錢等語，迨至本院準備程序，始改口辯
    稱其一開始並不知道領的是什麼錢云云，所辯顯與其前多次
    之陳述全然不符，並無可採。則本案被告於提供系爭帳戶資
    料之初，即自李雨鴻處獲知林鼎翰借用系爭帳戶之目的在收
    取大陸博彩公司投注客賭金之事實，亦堪認定，其於本院所
    辯係收取水果款云云，無可採取。
　㈣被告於原審雖辯稱：認為提領、轉交的是博奕相關款項，且
    李雨鴻提到他○○黃色以也有先提領過款項，覺得李雨鴻應該
    不會害自己的○○，以為是合法的錢等語。惟金融帳戶資訊具
    有專屬性、私密性，除非本人或與本人具密切親誼關係者，
    難認有何正當理由可自由使用他人之金融帳戶，稍具通常社
    會歷練之一般人應具備妥為保管該等物品，縱有特殊情況，
    致須將該等物品交付予自己不具密切親誼之人時，亦必深入
    瞭解該他人之可靠性與用途，以防止遭他人違反自己意願使
    用或不法使用，甚至遭作為掩飾、隱匿帳戶內資金之實際取
    得人之身分及流向，以逃避追查之之常識。且被告前曾因將
    其○○鄭陳秀雀之金融帳戶交予不詳之人而涉犯詐欺案件，經
    臺中地檢署檢察官偵查後，以108年度偵字第16409號為不起
    訴處分，有上開處分書在卷可稽(32784偵卷第17至20頁)，
    被告因上開經驗，較之一般人，當更知如非意圖供不法犯罪
    使用，並無使用他人金融帳戶之必要。況依被告供陳之上開
    情節，李雨鴻於向之借用系爭帳戶資料時，已明示係要接收
    大陸博彩公司之臺灣投注客款項，而參之被告於偵查、原審
    自承：博彩是網路賭博，這個現在台灣很流行；線上博彩非
    常發達，我認為正常，我只是想他們可以接到臺灣的投注點
    ，算是不錯的缺等語（32784號偵卷第28頁反面；原審訴字
    卷第222頁），可知被告明確知悉其提供之系爭帳戶係用以
    接收網路賭博投注金，而網路賭博於我國係涉及圖利聚眾賭
    博罪之犯罪行為，此為眾所週知之事實，被告行為時已年滿
    53歲，自陳具大專畢業之智識程度，之前在大陸做貿易商，
    顯見係具相當社會經驗、歷練之人，對此豈可能不知，此由
    被告於原審自陳：起訴書說我明知道博彩在臺灣是
    非法的，其實在我的概念裡，我也沒認為它是合法的，是半
    灰色地帶等語（原審訴字卷第226頁)，益顯明確。復參以證
    人黃色以於原審證稱略以：其提領帳戶內款項後，覺得怪怪
    的，不願意繼續提領，才要求其○李雨鴻改找被告提領款項
    等語（原審卷第202至204頁），核與被告表示李雨鴻有告知
    因金額太大，黃色以不敢提領，始要其提供帳戶提領等語相
    符。衡之常情，倘系爭收取之款項並未涉及不法，何以黃色
    以不願繼續為李雨鴻提領他人匯入帳戶內款項，再綜衡被告
    僅需提供帳戶收款及短暫為提款數次，即獲取21,000元高額
    報酬之違反交易常情現象，被告主觀上顯然認知到其所提領
    之款項係屬圖利聚眾賭博之不法犯罪所得，所辯因李雨鴻向
    之強調係合法款項，認李雨鴻不可能害其○○，而相信所提領
    者係合法款項云云，顯屬卸責之詞，不足採信。
　㈤刑法第268條意圖營利供給賭博場所或聚眾賭博，為洗錢防制
    法第3條第2款明訂之洗錢行為前置犯罪（即同法第2條所稱
    之特定犯罪），被告主觀上對於提領前置犯罪所得轉交後將
    可逃避檢警人員追緝，產生遮斷資金流動軌跡而逃避追訴處
    罰之洗錢效果，知之甚詳，惟其仍同意提供系爭帳戶資料並
    領取帳戶內款項後轉交，則其主觀上有與李雨鴻、林鼎翰等
    人共犯一般洗錢罪之故意，亦可認定。又洗錢防制法第2條
    所指之「特定犯罪」（修法前稱前置犯罪），並非一般洗錢
    罪之客觀構成要件，性質上應屬學理所稱之「客觀處罰條件
    」，與該罪之不法內涵無涉，而屬限制刑罰事由，因此其行
    為人主觀並無認識不法所得確切聯結之特定犯罪為何之必要
    ，甚至行為時，亦不需特定犯罪已經發生，只需最終存在而
    取得聯結即足（最高法院110年度台上字第747號判決意旨參
    見）。查本案實際發生之前置犯罪雖係加重詐欺罪，與被告
    主觀上認知之圖利聚眾賭博罪雖有不同，惟依上所述，一般
    洗錢罪行為人主觀並無認識不法所得確切聯結之特定犯罪為
    何之必要，被告之主觀認知縱與實際前置犯罪罪名有不同，
    但既然皆是法文所規定之「特定犯罪(客觀處罰條件，或稱
    不法原因聯結、構成要件情狀要素、客觀可罰性要件）」，
    自不影響本罪之成立，併予敘明。
　㈥被告辯護人雖以證人黃色以所涉加重詐欺等罪嫌，業經臺灣
    彰化地方法院以110年度訴字第989號判決無罪，執為有利被
    告之認定。姑不論個案情節不同，不能當然比附援引，且被
    告於警詢即供述本案均係與黃色以之○李雨鴻聯絡，並未與
    黃色以通話等語（17360警卷第51頁反面)，是其涉案情節顯
    與黃色以不同且無關聯，此部分自不足為有利被告之認定。
　㈦綜上所述，被告上開所辯，無非臨訟卸責之詞，不足採信，
    本件事證已經明確，被告上開共同一般洗錢之犯行可以認定
    ，應依法論科。
三、論罪之理由
　㈠被告依指示領取如附表一編號1至7所示之詐欺款項並將之交
    予林鼎翰等人，客觀上已該當於隱匿特定犯罪所得去向之行
    為要件；且被告對於其自己將款項交予林鼎翰等人後，即無
    從查知該等款項之去向一情知之甚詳，仍依指示收取現金後
    轉交他人，縱主觀上認為該等款項為與博奕相關之圖利賭博
    犯罪所得，亦屬洗錢防制法第3條第2款所定之洗錢行為之前
    置犯罪，是核被告所為，均係犯洗錢防制法第14條第1 項之
    一般洗錢罪。檢察官起訴書所犯法條欄雖漏未記載被告涉犯
    洗錢防制法第14條第1項之洗錢罪（追加起訴則有記載），
    然起訴書犯罪事實欄業載明「鄭竣友經李雨鴻央請幫忙其○
    黃色以提領大陸地區博彩公司之鉅額款項，鄭竣友應允後」
    「鄭竣友遂依指示至該銀行，於同日及翌（2）日，以臨櫃
    提領現金方式，將謝佳玲、江怡君等人遭詐騙之款項，陸續
    提領75萬元、110萬元、10萬元、1萬元、10萬元、2萬元（
    共計208萬元），再將上開現金攜回其上址住家之社區，交
    予等候之林鼎翰」等語，可認已對本案一般洗錢之犯罪事實
    起訴，係僅漏引所犯法條，自為起訴效力所及，且原審及本
    院均當庭告知被告此部分罪名、事實，無礙被告之訴訟防禦
    權，併予敘明。
　㈡被告與李雨鴻、林鼎翰，就本案洗錢犯行，均有犯意聯絡及
    行為分擔，應論以共同正犯。
　㈢一般洗錢罪之保護法益係在保護司法機關對於前置犯罪之訴
    追、定罪與制裁利益，禁止行為人進一步採取特定行動干擾
    前置犯置之司法權能，從而，關於一般洗錢罪罪數之認定，
    自應與其「前置犯罪」之罪數相同。本案附表一編號1至7之
    前置犯罪既係成立7個罪，則被告所犯如附表二編號1至7所
    示7罪，亦應予分論併罰，被告上訴主張應論以實質之一罪
    ，容有誤會。
　㈣犯洗錢罪，在偵查或審判中自白者，減輕其刑，洗錢防制法
    第16條第2項固有明文。查被告於偵查、原審及本院審理期
    間，雖就其應允提供帳戶資料供收取博奕相關款項，並依指
    示自系爭帳戶提領款項後交付林鼎翰等人之客觀事實坦承，
    惟均否認其主觀上有洗錢之犯意，未曾自白洗錢犯行，自無
    該條項規定之適用。
　㈤臺中地檢署檢察官移送併辦之110年度偵字第6596、9420號犯
    罪事實，與起訴書之犯罪事實（即附表一編號1）、追加起
    訴書之犯罪事實（即附表一編號4）相同，本院自應併予審
    理，附此敘明。
四、不另為無罪諭知部分
　㈠起訴意旨另以：被告如附表一編號1所示行為係同時犯刑法第
    339條之4第1項第2款之三人以上共同犯詐欺取財罪嫌；追加
    起訴意旨認被告如附表一編號2所示行為係同時犯刑法第339
    條之4第1項第2款之三人以上共同犯詐欺取財罪嫌及組織犯
    罪防制條例第3條第1項後段參與犯罪組織罪嫌，被告如附表
    一編號3-7所示行為係同時犯刑法第339條之4第1項第2款之
    三人以上共同犯詐欺取財罪嫌等語。
　㈡惟查，本案被告係經李雨鴻告知其○黃色以不願繼續為其提領
    他人博奕相關款項，而應允接手，並將系爭帳戶提供予李雨
    鴻告知林鼎翰，鄭竣友再依林鼎翰指示領取款項並付林鼎翰
    等人之事實，業經本院認定如上，被告主觀上既已認知其所
    代為領取者係屬圖利賭博罪之犯罪所得，且依卷附被告提出
    之其與林鼎翰間對話紀錄以及卷內既存事證，亦無證據證明
    被告於提供系爭帳戶、領取並轉交款項時，其主觀上除知悉
    該等款項係與賭博相關外，明知或可得而知該等款項係由不
    詳詐欺集團成員對如附表一所示之人詐欺所得，自難以被告
    有與李雨鴻、林鼎翰共犯本案洗錢犯行，遽認被告有參與詐
    欺集團犯罪組織、共犯三人以上加重詐欺取財之犯意存在，
    此由被告於109年7月1日下午6時18分許，有向林鼎翰表示「
    請通知我的帳戶請勿使用，我自動退出，最後10萬元我會處
    理來給你，謝謝！」等語，更可看出被告並無持續參與犯罪
    組織之意。是檢察官就被告上開涉犯參與犯罪組織、加重詐
    欺取財罪嫌所舉證據，尚無法使本院形成被告此部分有罪之
    確信，本均應為被告無罪之諭知，惟被告此部分倘成立犯罪
    ，與上開本院論罪之一般洗錢罪間，具想像競合之裁判上一
    罪關係，爰不另為無罪之諭知，併予敘明。
五、撤銷原判決及自為判決之理由
  ㈠原審審理結果，認被告犯一般洗錢犯行(7罪，均想像競合犯
    幫助他人意圖營利聚眾賭博罪)罪證明確，予以論罪科刑，
    並為相關沒收、追徵之諭知及定其應執行刑，且就其餘被訴
    三人以上加重詐欺取財罪、參與犯罪組織罪，不另為無罪之
    諭知，固非無見。惟查：⒈被告係基於一般洗錢之直接故意
    為本案犯行，業經認定如前，原審判決一方面認定被告係「
    經李雨鴻告知其○黃色以不欲繼續為其提領他人博奕相關款
    項」而應允接手為本案行為，卻同時認定被告係「可預見其
    將金融帳戶提供予他人並領取帳戶內款項後轉交，該他人將
    可能藉由蒐集所得之帳戶作為不法財產犯罪匯款使用，並逃
    避檢警人員之追緝，且不法財產犯罪款項匯入帳戶遭提領而
    轉交予他人後，即產生遮斷資金流動軌跡而逃避追訴處罰之
    洗錢效果，竟仍基於提供金融帳戶予他人，並依指示將帳戶
    內款項提領、轉交，以掩飾、隱匿犯罪所得去向之用，亦不
    違背其本意之犯意」為本案犯行，即認定被告係基於不確定
    之洗錢故意為本案犯行，事實之認定矛盾，並有違誤。⒉被
    告主觀上雖認為其所提領款項係與博奕相關之圖利聚眾賭博
    犯罪之所得，而與客觀存在之前置犯罪為加重詐欺罪不同，
    惟本案客觀上並不存在刑法第268條第1項圖利賭博罪之前置
    犯罪存在，被告提供系爭帳戶供收款時，主觀上縱有幫助犯
    圖利聚眾賭博罪之意思，惟其正犯行為客觀上既不存在，自
    無成立幫助意圖營利聚眾賭博罪之餘地，原審未察，逕依所
    知所犯之法理，認定被告成立上開犯罪，適用法則明顯錯誤
    ，檢察官上訴指摘及此，為有理由。⒊實質上或裁判上一罪
    ，檢察官就犯罪事實一部起訴者，依刑事訴訟法第267條規
    定，其效力及於全部，受訴法院基於審判不可分原則，對於
    未經起訴之其餘事實，應合一審判，此為犯罪事實之一部擴
    張。至同法第300條規定，有罪判決，得就起訴之犯罪事實
    ，變更檢察官所引應適用之法條者，係指法院在事實同一之
    範圍內，不變更起訴之犯罪事實，亦即在不擴張及減縮原訴
    之原則下，於不妨害基本社會事實同一之範圍內，始得自由
    認定事實，適用法律，不得混為一談（最高法院108年度台
    上字第654號刑事判決意旨參見)。原判決既認檢察官已就被
    告一般洗錢部分犯行起訴，僅係漏戴所犯法條，依上開所述
    ，本應就此併予審判，並無變更法條之餘地，原審就此變更
    起訴法條，亦有違誤。⒋本案被告並無依洗錢防制法第16條
    第2項規定減刑之適用，業如前述，原審未察，僅以被告就
    客觀犯罪事實坦承，即依上開規定減輕其刑，適用法則亦明
    顯錯誤。檢察官上訴另主張被告應同時成立上開參與犯罪組
    織罪、三人以上共同犯詐欺取財罪嫌，並無理由，業如前述
    ，另被告上訴仍以前詞否認犯罪及主張本案應僅成立實質一
    罪，均無理由，亦如前述。惟原判決既有上開可議之處，自
    應由本院將原判決撤銷改判。
　㈡爰審酌被告不思循正當途徑賺取財物，貪圖高額報酬，將系
    爭帳戶資訊提供他人使用並為其提領，影響社會治安及金融
    交易秩序，客觀上使本案從事詐欺犯罪之人藉此輕易於詐騙
    後取得財物、製造金流斷點，隱匿詐欺犯罪所得之去向，導
    致檢警難以追緝，增加被害人尋求救濟之困難，雖被告主觀
    上係在隱匿聚眾賭博行為之賭資，所為仍干擾國家之司法權
    能而不足取，並衡酌本案被害人數、所受損失金額，以及被
    告犯後一再否認犯罪，並未與告訴人、被害人成立和解、賠
    償損失之態度；且兼衡被告自述為大專畢業之智識程度，目
    前打零工，時薪160元，之前在大陸做貿易商，目前因疫情
    無法出國，○○已77歲，經濟負擔還好，現收入較少，老婆、
    孩○都在大陸，有時候要支付費用、額外支出，現在之收入
    要供應這些支出有點吃力之家庭生活、經濟狀況（原審訴字
    卷第233頁；本院卷第258至259頁）等一切情狀，各量處如
    附表二所示之刑，並就罰金部分，諭知易服勞役之標準。且
    審酌被告所各犯上開7罪，犯罪時間密接，犯罪手段與態樣
    相同，所擔任之角色相同，侵害之法益相同，並非侵害不可
    代替或不可回復性之個人法益（參刑事案件量刑及定執行刑
    參考要點第24、25點) ，並參諸刑法第51條第5 款係採限制
    加重原則，而非累加原則之意旨，以及被告參與情節等情況
    ，定其應執行刑如主文第2項所示，且就罰金刑部分，諭知
    易服勞役之折算標準。又原審就被告犯意有上開誤認情形，
    犯罪不法內涵已有擴張，且有誤為減刑之違法，第二審法院
    自無刑事訴訟法第370條所規定不得諭知較重於原審判決之
    刑之禁止不利益變更原則之限制，附此說明。
　㈢被告供稱其因本案行為共取得21,000元之報酬，自屬其本案
    犯行之犯罪所得，應平均於本案所犯7罪，各沒收3,000元(＝
    21000÷7)，上開所得雖未據扣案，仍應依刑法第38條之1第1
    項、第3項規定，於被告所犯各罪名項下，分別宣告沒收，
    於全部或一部不能沒收或不宜執行沒收時，追徵其價額。
據上論斷，應依刑事訴訟法第第369 條第1 項前段、第364 條、
第299 條第1 項前段，判決如主文。
本案經檢察官郭景銘提起公訴、檢察官吳昇峰追加起訴，檢察官
胡宗鳴移送併辦，檢察官劉世豪提起上訴，檢察官王清杰到庭執
行職務。
中　　華　　民　　國　　111 　年　　5 　　月　　10　　日
            刑事第十庭     審判長法　官   陳  宏  卿
                                 法　官   簡  芳  潔
                                 法　官   林  美  玲
以上正本證明與原本無異。
如不服本判決應於收受送達後20日內向本院提出上訴書狀，其未
敘述上訴理由者，並得於提起上訴後20日內向本院補提理由書（
均須按他造當事人之人數附繕本）「切勿逕送上級法院」。因疫
情而遲誤不變期間，得向法院聲請回復原狀。
                                 書記官   趙  郁  涵
　　　　　　　　　　　　　　　　 
中　　華　　民　　國　　111 　年　　5 　　月　　10　　日
附表一：（金額均為新臺幣)
編 號 被 害 人 遭詐騙情形 匯款至被告系爭帳戶之日期、金額  被告領款情形 1 江怡君 於109年6月7日某時，經交友軟體「Paris派愛族」自稱「陳明亮」，向江怡君佯稱：其擔任香港匯豐銀行主管，可加入投資獲取豐厚利潤，致江怡君陷於錯誤，而為如右列匯款。 109年7月1日13時33分許，匯款10萬元   109年7月1日13時5分許、15時23分許，至臺中市○○區○○路0段000號之中國信託商業銀行文心分行，臨櫃提領 75萬元、110萬元 2 歐 淑 如 於109年6月15日，在臉書加歐淑如為好友，再以Line向其佯稱：其在博彩公司上班，可協助安排下注，中獎後可拿回300萬元港幣，但須先匯手續費云云，致歐淑如陷於錯誤，而為如右列匯款。 109年7月1日12時13分許，匯款30萬元   3 張 簡 宜 萍  於109年6月15日在臉書以暱稱「Wenhui」邀約張簡宜萍玩國外線上樂透彩，並佯稱：其中獎，但必須先匯手續費、保證金，致張簡宜萍陷於錯誤，而為如右列匯款。 109年7月1日12時54分許，匯款29萬4060 元   4 陳 凱 婷   於109年6月17日，以Line暱稱「李文」向陳凱婷佯稱：其係銀行主管，可投資原始股，且可協助提供擔保云云，致陳凱婷陷於錯誤，而為如右列匯款。 109年7月1日13時33分許，匯款21萬元    5 黃 健 誠   於109年6月底某日，在交友平台「cheers」以暱稱「劉雨欣」與黃健誠討論虛擬幣，並主動邀約可至Z.comTRADE網站註冊，以虛擬幣賺錢，致黃健誠陷於錯誤，而為如右列匯款。 109年7月1日13時58分許，匯款5萬元   6 譚 惟 中   在交友平台「Rooit」以暱稱「黃伊雯」向譚惟中佯稱：可加入網站(盈昇資金托管)買外匯幣，可以賺錢云云，致譚惟中陷於錯誤，而為如右列匯款。 109年7月1日14時53、54、55 、56分許，分別匯款10萬元 、10萬元、7萬元、10萬元   7 王 嘉 銘   於109年6月10日，以Line暱稱「林珍妮」向王嘉銘佯稱：以結婚為前提交往，並佯稱可投資網路外匯「MG 金控」獲利云云，致王嘉銘陷於錯誤，而為如右列匯款。 109年7月1日15時40分許，匯款9萬元  7月1日16時54分許，至臺中市○○區○○路與○○路某處便利商店之自動櫃員機以ATM提領現金10萬元 
附表二
編號 犯罪事實 罪名及宣告刑 1 附表一編號1部分 鄭竣友共同犯洗錢防制法第十四條第一項之洗錢罪，處有期徒刑參月，併科罰金新臺幣貳萬元，罰金如易服勞役，以新臺幣壹仟元折算壹日。未扣案之犯罪所得新臺幣參仟元沒收，於全部或一部不能沒收或不宜執行沒收時，追徵其價額。 2 附表一編號2部分 鄭竣友共同犯洗錢防制法第十四條第一項之洗錢罪，處有期徒刑參月，併科罰金新臺幣貳萬元，罰金如易服勞役，以新臺幣壹仟元折算壹日。未扣案之犯罪所得新臺幣參仟元沒收，於全部或一部不能沒收或不宜執行沒收時，追徵其價額。 3 附表一編號3部分 鄭竣友共同犯洗錢防制法第十四條第一項之洗錢罪，處有期徒刑參月，併科罰金新臺幣貳萬元，罰金如易服勞役，以新臺幣壹仟元折算壹日。未扣案之犯罪所得新臺幣參仟元沒收，於全部或一部不能沒收或不宜執行沒收時，追徵其價額。 4 附表一編號4部分 鄭竣友共同犯洗錢防制法第十四條第一項之洗錢罪，處有期徒刑參月，併科罰金新臺幣貳萬元，罰金如易服勞役，以新臺幣壹仟元折算壹日。未扣案之犯罪所得新臺幣參仟元沒收，於全部或一部不能沒收或不宜執行沒收時，追徵其價額。 5 附表一編號5部分 鄭竣友共同犯洗錢防制法第十四條第一項之洗錢罪，處有期徒刑參月，併科罰金新臺幣貳萬元，罰金如易服勞役，以新臺幣壹仟元折算壹日。未扣案之犯罪所得新臺幣參仟元沒收，於全部或一部不能沒收或不宜執行沒收時，追徵其價額。 6 附表一編號6部分 鄭竣友共同犯洗錢防制法第十四條第一項之洗錢罪，處有期徒刑參月，併科罰金新臺幣貳萬元，罰金如易服勞役，以新臺幣壹仟元折算壹日。未扣案之犯罪所得新臺幣參仟元沒收，於全部或一部不能沒收或不宜執行沒收時，追徵其價額。 7 附表一編號7部分 鄭竣友共同犯洗錢防制法第十四條第一項之洗錢罪，處有期徒刑參月，併科罰金新臺幣貳萬元，罰金如易服勞役，以新臺幣壹仟元折算壹日。未扣案之犯罪所得新臺幣參仟元沒收，於全部或一部不能沒收或不宜執行沒收時，追徵其價額。